【裁判字號】    98,交易,693
【裁判日期】    990211
【裁判案由】    過失傷害
【裁判全文】
臺灣板橋地方法院刑事判決             98年度交易字第693號
公  訴  人  臺灣板橋地方法院檢察署檢察官
被      告  乙○○
上列被告因過失傷害案件，經檢察官提起公訴（98年度偵續字第
379號），本院判決如下：
    主  文
乙○○犯業務過失傷害致人重傷罪，處有期徒刑參月，如易科罰
金，以新臺幣壹仟元折算壹日。
    事  實
一、乙○○係貨車司機，為從事業務之人，於民國97年7 月25日
    7 時48分許，駕駛車牌號碼4832-RH 號自用小貨車，沿臺北
    縣板橋市○○路往土城方向快車道內側車道行駛，行經文化
    路1 段與新站路口時，因內側車道左轉綠燈號誌熄滅禁止左
    轉而被前方左轉車輛擋於內側車道，乃自內側車道向外駛出
    中間車道直行行駛，行經路口時本應注意車前狀況，隨時採
    取必要之安全措施，並減速慢行，而依當時情形，並無不能
    注意之情事，竟疏未注意車前狀況，且未減速慢行，仍以時
    速逾50公里之速度超速直行，適有甲○○亦未遵號誌騎乘腳
    踏車欲穿越該文化路口，乙○○見狀已煞車不及，因而與甲
    ○○發生擦撞，致甲○○人車倒地，受有嚴重創傷達16分以
    上、脾臟裂傷摘除、左側第7 至第9 肋骨骨折併氣血胸、左
    下肺葉挫傷併出血、頭部外傷併頭皮血腫等重傷害。乙○○
    於肇事後，親自打電話報警並停留現場協助救護而向據報前
    往現場處理之員警坦承肇事及接受裁判。
二、案經甲○○訴由臺北縣政府警察局板橋分局移送臺灣板橋地
    方法院檢察署檢察官偵查起訴。
    理  由
一、按刑事訴訟法第159 條第1 項雖規定，被告以外之人於審判
    外之言詞或書面陳述，除法律有規定外，不得作為證據。惟
    同法第159 條之5 第1 、2 項已規定，經當事人於審判程序
      同意作為證據，法院審酌該言詞陳述或書面陳述作成時之
    情況，認為適當者，亦得為證據。當事人、代理人或辯護人
    於法院調查證據時，知有第159 條第1 項不得為證據之情形
    ，而未於言詞辯論終結前聲明異議者，視為有前項之同意（
    指同條第1 項之同意作為證據）。本案引用之下列證據，當
    事人於本院準備程序中對證據能力一節均表示無意見，且未
    於言詞辯論終結前，就所調查之證據主張有刑事訴訟法第15
    9 條第1 項不得為證據之情形，自有證據能力。
二、訊據被告乙○○對於上揭時地肇事致告訴人甲○○受有重傷
    等事實，坦承不諱，惟辯稱：伊本來行駛在內側車道，左轉
    燈熄滅後，前方要左轉的車子停住，伊就往外側切出來直行
    。當時伊是綠燈，右側有公車，伊只能注意前方，告訴人騎
    著腳踏車衝出來，結果發生擦撞，伊不認為伊有過失云云。
    經查：
（一）按行車速度，依速限標誌或標線之規定；汽車行駛時，駕
      駛人應注意車前狀況及兩車併行之間隔，並隨時採取必要
      之安全措施，道路交通安全規則第93條第1 項、94條第3
      項分別定有明文。本件肇事路口行車速限為50公里一節，
      有道路交通事故調查報告表（一）載明可憑，並為被告所
      不爭執。又依卷附現場處理警員譚秀成所製作之交通事故
      現場草圖、道路交通事故現場圖、肇事現場照片（見97年
      度偵字第2945 4號偵卷18、19頁；30至33頁）所示煞車痕
      以觀，可知被告車輛煞車痕約16.4公尺。經參照司法行政
      部函轉交通部道路交通安全督導會訂5.4.交導登(62)字第
      232 號函附之「一般公路汽車煞車距離、行車速度對照表
      」所示，並參酌案發地點之路面狀況（依卷附道路交通事
      故調查表（一）顯示當時為柏油路面、路面乾燥，年限則
      無法得知，故以最有利被告之3 年路面計），可知被告車
      輛行進該路段，當時時速至少介於50至55公里之間。核與
      被告於警詢時供稱「肇事當時車速約50至60公里」（見97
      年度偵字第29454 號卷第7 頁）；於偵查中供稱「我當時
      的車速可能有點快，約5 、60左右」（見同上偵卷第46頁
      ；98年度調偵字第97號偵卷第31頁）、「我當時的車速約
      50公里，不會超過60公里」（見98年度偵續字第379 號偵
      卷第50頁）於本院審理中仍供承當時車速約5 、60公里等
      語相符（見本院99年1 月21日審判筆錄）。從而被告於肇
      事當時行車速度應已逾該處時速50公里之限制而有超速行
      駛之情形無訛。
（二）又證人陳健宏於偵查中證稱：我當天騎機車在公車的後面
      ，告訴人是騎在公車的前方，但我是靠近中間車道的旁邊
      ，所以我往左看就有看到車禍的過程，該處有三線道，當
      時是被告開小貨車從最內側車道往第二個車道行駛，被告
      在往前行駛時就撞到告訴人，是被告的車撞到告訴人的腳
      踏車，告訴人就飛出去了，當時的燈號往新站路的行人穿
      越方向是紅燈，往舊火車站的方向是綠燈直行，當時只有
      告訴人騎機車要橫越文化路往新站路，其他的車輛都已經
      通過文化路了，可能是告訴人的動作比較慢（見97年度偵
      字第29454 號卷第45頁）。又稱：我騎到該路口時，大家
      都將車子停下來，我也就跟著停下來，因為，前方的公車
      擋住我的視線，所以，我不知道前面是紅燈還是綠燈。但
      是，我等了一下子之後，我發現其他的車子都往前走了，
      但是我前面的公車還沒有往前走，所以，我才探頭往內側
      車道看，就看到被告的車子從最內側的車道切入中間車道
      往前開，數秒之後，就與告訴人的腳踏車發生擦撞（見98
      年度偵續字第379 號卷第50頁）。證人陳健宏上開證述內
      容，核與被告供稱「當時伊是綠燈，右側有公車，伊只能
      注意前方，告訴人騎著腳踏車衝出來，結果發生擦撞」等
      情相符。又被告復自承「當時伊看到告訴人的機車時距離
      3 至4 個車身，右邊有公車擋住，煞車已經來不及了」（
      見本院99年1 月21日審判筆錄）。參以告訴人甲○○於警
      詢、偵查中亦均陳稱：伊當時不記得有沒有看號誌，何種
      燈號亦不記得，伊是看到跟伊一起在文化路上停等的機車
      開始向前起動了，就跟著向前騎了等語（見97年度偵字第
      29454 號卷第10頁、第45頁）。可見被告當時縱使是綠燈
      往前行駛，然在通過上開路口之際，右方又有公車擋住其
      視線而無法察覺有無人車仍在通行橫越該路口，自應減速
      慢行並注意車前狀況，以便隨時採取必要之安全措施，且
      依當時情形並無不能注意之情事，竟疏未注意車前狀況，
      且未減速慢行，仍以時速逾50公里之速度超速直行，導致
      煞車不及，而與紅燈橫越該路口之告訴人所騎乘腳踏車發
      生擦撞，致告訴人受有如事實欄所載之重傷害，被告之過
      失責任應已臻明確。縱告訴人亦有未遵號誌之過失，被告
      仍不能免責，且被告過失行為與告訴人之受重傷結果間亦
      有相當因果關係至明。
（三）此外，復有道路交通事故現場圖、道路交通事故調查報告
      表（一）（二）、亞東紀念醫院診斷證明書、現場照片22
      張、證人譚秀成所提之該路口號誌變換時間及圖表1 份等
      件在卷足資佐證，本件事證明確，被告所辯並無足採，其
      犯行洵堪認定，應依法論科。
三、按脾臟為人體器官之一，若遭切除，即不可復得，自影響人
    身器官之完整，已屬重大不治之情形，而脾臟之切除，雖其
    功能在西醫觀點可由其他淋巴組織替代，但卻有增加特殊感
    染機率，即人體免疫力減低，就人體自然防衛體系而言，若
    免疫能力之降低，身體遭受外界侵入之危險相對增加，對身
    體及健康之影響不可不謂重大，況脾臟之切除，其所主掌對
    身體之主要功能喪失，對人體將有重大影響，亦為中醫所肯
    定（最高法院87年度台上字第2881號判決意旨參照）。是核
    被告所為，係犯刑法第284 條第2 項後段之業務過失重傷害
    罪（起訴書原認係犯刑法第284 條第2 項前段之業務過失傷
    害罪，已據公訴檢察官當庭更正）。被告肇事後，在有偵查
    犯罪職權之公務員知悉其犯行前，親自打電話報警並留在現
    場，向前來處理之臺北縣政府警察局板橋分局警員自承肇事
    並接受裁判，有臺北縣政府警察局板橋分局道路交通事故肇
    事人自首情形紀錄表一紙在卷足憑，其合於自首要件，爰依
    刑法第62條前段規定減輕其刑。爰審酌被告之素行、過失程
    度、告訴人與有過失及受傷狀況、被告迄未與告訴人達成和
    解以賠償告訴人所受損害，及犯後態度等一切情狀，量處如
    主文所示之刑，並諭知易科罰金之折算標準。
據上論斷，應依刑事訴訟法第299 條第1 項前段，刑法第284 條
第2 項後段、第62條前段、第41條第1 項前段，刑法施行法第1
條之1 ，判決如主文。
中    華    民    國    99    年    2     月    11    日
                  交通法庭  法  官  李君豪
上列正本證明與原本無異。
如不服本判決，應於判決送達後10日內敘明上訴理由，向本院提
出上訴狀 (應附繕本) ，上訴於臺灣高等法院。其未敘述上訴理
由者，應於上訴期間屆滿後20日內向本院補提理由書「切勿逕送
上級法院」。
                            書記官  金和國
中    華    民    國    99    年    2     月    11    日
附錄本案論罪科刑所引法條：
刑法第二百八十四條：
因過失傷害人者，處六月以下有期徒刑、拘役或五百元以下罰金
，致重傷者，處一年以下有期徒刑、拘役或五百元以下罰金。
從事業務之人，因業務上之過失傷害人者，處一年以下有期徒刑
、拘役或一千元以下罰金，致重傷者，處三年以下有期徒刑、拘
役或二千元以下罰金。

司法院資訊處製作；財團法人民間司法改革基金會備份。
